【裁判字號】    98,台上,4365
【裁判日期】    980731
【裁判案由】    違反毒品危害防制條例
【裁判全文】
最高法院刑事判決            九十八年度台上字第四三六五號
上  訴  人  甲○○
上列上訴人因違反毒品危害防制條例案件，不服台灣高等法院花
蓮分院中華民國九十八年五月十四日第二審判決（九十八年度上
訴字第三八號，起訴案號：台灣花蓮地方法院檢察署九十六年度
偵字第一三０四號），提起上訴，本院判決如下：
    主  文
上訴駁回。
    理  由
按刑事訴訟法第三百七十七條規定：上訴於第三審法院，非以判
決違背法令為理由，不得為之。是提起第三審上訴，應以原判決
違背法令為理由，係屬法定要件，如果上訴理由書狀並未依據卷
內訴訟資料，具體指摘原判決不適用何種法則或如何適用不當，
或所指摘原判決違法情事，顯與法律規定得為第三審上訴理由之
違法情形，不相適合時，均應認其上訴為違背法律上之程式，予
以駁回。本件原審經審理結果，認為上訴人甲○○販賣第一級毒
品海洛因予盧麗枝之犯行罪證明確，因而撤銷第一審該部分諭知
無罪之判決，改判論上訴人以共同販賣第一級毒品罪，累犯，處
有期徒刑十五年，並為相關沒收之宣告。已詳敘調查、取捨證據
之結果及憑以認定犯罪事實之心證理由。並就上訴人否認犯行之
供詞及其所辯各節認非可採，詳加指駁。從形式上觀察，原判決
並無足以影響判決結果之違法情形存在。上訴意旨略以：(一)、原
判決理由對於上訴人與李鎧兆（已經原審法院九十六年度上訴字
第二三０號案件〈下稱另案〉判處販賣第一級毒品罪刑確定）間
就販賣海洛因之犯行有何犯意聯絡及行為分擔等情，未具體敘明
其認定之依據，容有違誤。(二)、證人盧麗枝於警詢中稱，伊係以
0000000000號行動電話與綽號「阿哲」之人聯絡；復於偵查中稱
伊係與上訴人之0000000000號行動電話聯絡購買海洛因事宜等語
，第一審法院雖曾向遠傳電信股份有限公司（下稱遠傳公司）及
和信電訊股份有限公司（下稱和信公司）查閱上開行動電話之申
請人資料，惟查閱結果與上訴人並無關聯，且於第一審及原審審
理中，公訴人亦未聲請調閱上開行動電話之通聯紀錄，或傳喚通
聯對象到庭作證，致上訴人是否確為上開行動電話之使用者一節
，仍有未明，原判決不察，遽為不利於上訴人之認定，即有違誤
。(三)、共同正犯李鎧兆與上訴人係處於相對之立場，其所為證述
是否真實，於通常一般之人均應有所懷疑，則李鎧兆所稱其係幫
忙上訴人送毒品予盧麗枝等語，其動機是否為逃避刑責而嫁禍於
上訴人，即有疑義，原審未查明有無其他補強證據足資佐證，即
認上訴人販賣毒品予盧麗枝之犯行，有違鈞院九十三年度台上字
第六七五０號判決意旨，亦有判決理由不備之違法。(四)、上訴人
曾稱，李鎧兆都用伊綽號「阿哲」對外聯絡買賣毒品，伊與李鎧
兆係合資購買毒品，而供己施用；證人盧麗枝於補充偵查及第一
審曾稱，伊不認識上訴人；證人李鎧兆於第一審則稱，上訴人並
未要求其將海洛因交付予盧麗枝，其並未拿錢回來給上訴人，當
初被捉到會怕，警方問其毒品來源，其依照警方意思說係上訴人
要求其送貨等語，原判決未說明不採上開有利於上訴人證述之理
由，有判決不載理由之違法云云。惟按：(一)、被告或共同正犯之
自白不得作為有罪判決之唯一證據，仍應調查其他必要之補強證
據以察其是否與事實相符，所謂補強證據，並非以證明犯罪構成
要件之全部事實為必要，倘其得以佐證自白之犯罪非屬虛構，能
予保障所自白事實之真實性，即已充分。又得據以佐證者，雖非
直接可以推斷被告之犯行，但以此項證據與被告之自白為綜合判
斷，足以認定犯罪事實者，仍不得謂非補強證據。原判決認定上
訴人有與已判決確定之共同正犯李鎧兆共同販賣海洛因予盧麗枝
等犯行，係綜合證人李鎧兆於九十五年十二月二十三日第二次警
詢及另案第一審供述與上訴人共同販賣海洛因予盧麗枝之情節；
證人盧麗枝於警詢及偵查中證述以電話向上訴人購買海洛因，由
李鎧兆送貨，並將新台幣（下同）一千元交給李鎧兆，嗣經警查
獲等情；證人即警員蔡文光證述查獲本件之經過。該三名證人彼
此供述相符，復有扣案之海洛因（淨重0.12公克，空包裝重0.23
公克）、裝放海洛因之大衛杜夫香菸盒一個、現金一千元可憑。
又扣案之上開第一級毒品海洛因經鑑定結果，確含有海洛因成分
，亦有卷附之法務部調查局鑑驗書一份可佐等證據資料，本於推
理作用，為認定犯罪事實之基礎，並非僅以共同正犯李鎧兆之自
白，為其論罪之唯一憑據甚明，自無採證違法及理由不備之可言
。(二)、採證認事，乃事實審法院之職權，其對證據證明力之判斷
，如未違背經驗法則或論理法則，復已敘述其憑以判斷之心證理
由，即不能任意指為違法。原判決綜核上揭證據，憑以認定上訴
人與李鎧兆有共同販賣海洛因予盧麗枝，二人間有犯意聯絡及行
為分擔，為共同正犯。所為論斷，核無違反客觀存在之證據法則
。上訴意旨任意指摘原判決有理由不備之違法，自非適法之第三
審上訴理由。(三)、刑事訴訟法第三百七十九條第十款所稱之應於
審判期日調查之證據，係指客觀上為法院認定犯罪事實及適用法
律基礎之證據而言。又販賣毒品之犯行，並不以取得行為人之電
話通聯紀錄為必要之證明方法。原判決已敘明：證人盧麗枝於偵
查中所稱上訴人之行動電話號碼0000000000或0000000000，及證
人李鎧兆於另案偵查中所稱上訴人之行動電話號碼0000000000，
經第一審向遠傳公司及和信公司查詢上開三支行動電話之申請人
基本資料結果，其持機人姓名與帳單地址，雖未見與上訴人有何
關聯；惟行動電話使用者非必即為申請行動電話之所有人，因認
不能執此即為盧麗枝或李鎧兆之供詞不實，而為上訴人有利之認
定（見原判決第八、九頁，理由壹、三之(十二)）。雖原審未再進一
步調閱上揭電話之通聯紀錄，或傳訊通聯對象，然原判決既已依
據卷內證據資料，認定上訴人有與李鎧兆共同販賣海洛因予盧麗
枝之犯行，其未再為其他無益之調查，仍不得謂有前開第十款之
違法情事。上訴意旨執此指摘，要非適法之第三審上訴理由。(四)
、其餘上訴意旨，經核係置原判決所為明白論斷於不顧，仍持已
為原判決指駁之陳詞再事爭辯，及對於事實審法院取捨證據與自
由判斷證據證明力之職權行使，並就與判決本旨無關之枝節事項
，徒以自己之說詞，任意指摘，難認已符合首揭法定之第三審上
訴要件。其上訴違背法律上之程式，應予駁回。
據上論結，應依刑事訴訟法第三百九十五條前段，判決如主文。
中    華    民    國  九十八  年    七    月  三十一  日
                      最高法院刑事第九庭
                          審判長法官  邵  燕  玲
                                法官  李  伯  道
                                法官  孫  增  同
                                法官  李  英  勇
                                法官  林  俊  益
      本件正本證明與原本無異
                                      書  記  官
中    華    民    國  九十八  年    八    月    十    日
                                                      Ｅ


司法院資訊處製作；財團法人民間司法改革基金會備份。
